【裁判字號】    99,訴,3169
【裁判日期】    991130
【裁判案由】    毒品危害防制條例
【裁判全文】
臺灣板橋地方法院刑事判決              99年度訴字第3169號
公  訴  人  臺灣板橋地方法院檢察署檢察官
被      告  鄭淵穎
上列被告因違反毒品危害防制條例案件，經檢察官提起公訴（99
年度毒偵字第6409號）暨移送併辦（99年度毒偵字第7606號），
因被告於本院準備程序中就被訴事實為有罪之陳述，本院告知被
告簡式審判程序之旨，並聽取當事人之意見後，合議庭裁定改由
受命法官獨任依簡式審判程序進行，判決如下：
    主  文
鄭淵穎施用第一級毒品，累犯，處有期徒刑拾月；扣案之第一級
毒品海洛因壹包（驗餘淨重零點貳貳壹零公克）沒收銷燬之，包
裹上開海洛因之包裝袋壹個沒收之。又施用第二級毒品，累犯，
處有期徒刑陸月。應執行有期徒刑壹年貳月；扣案之第一級毒品
海洛因壹包（驗餘淨重零點貳貳壹零公克）沒收銷燬之，包裹上
開海洛因之包裝袋壹個沒收之。
    事  實
一、鄭淵穎前因施用毒品案件，經臺灣士林地方法院以88年度毒
    聲字第2272號裁定送觀察、勒戒後，認無繼續施用毒品之傾
    向，於民國88年11月18日觀察、勒戒執行完畢釋放，並由臺
    灣士林地方法院檢察署檢察官以88年度毒偵字第903 號為不
    起訴處分確定；復因施用毒品案件，經臺灣士林地方法院以
    90年度毒聲字第827 號裁定送觀察、勒戒後，認無繼續施用
    毒品之傾向，於90年7 月4 日觀察、勒戒執行完畢釋放，並
    由臺灣士林地方法院檢察署檢察官以90年度毒偵字第1083號
    為不起訴處分確定；又因施用毒品案件，經臺灣士林地方法
    院以95年度訴字第982 號判決判處有期徒刑9 月，嗣經同法
    院以96年度聲減字第93號裁定減刑為有期徒刑4 月又15日確
    定，於96年7 月16日執行完畢出監；再因施用毒品案件，經
    臺灣士林地方法院以96年度訴字第469 號判決判處有期徒刑
    1 年，減刑為有期徒刑6 月確定，嗣於96年11月27日易科罰
    金執行完畢。詎仍不知悔改，明知海洛因及甲基安非他命係
    毒品危害防制條例第2 條第2 項第1 款、第2 款所明定之第
    一、二級毒品，不得持有及施用，竟仍基於施用第一級毒品
    海洛因之犯意，於99年8 月10日下午3 時許，在臺北縣三重
    市○○○路某公園內，以將海洛因摻水稀釋放入注射針筒後
    施打之方式，施用海洛因1 次；另基於施用第二級毒品甲基
    安非他命之犯意，於同日施用海洛因後之某時許，在停放於
    上開公園旁綽號「阿華」之友人車內，以將甲基安非他命置
    於玻璃吸食器內燒烤吸取其煙霧之方式，施用甲基安非他命
    1 次。嗣於99年8 月11日下午5 時許，在臺北縣三重市○○
    ○路59號前為警查獲，並扣得海洛因1 包（驗餘淨重0.221
    0 公克），經其同意採集尿液送驗，檢驗結果呈嗎啡及甲基
    安非他命陽性反應，始知上情。
二、案經臺北市政府警察局中正第一分局報告臺灣板橋地方法院
    檢察署檢察官偵查起訴及移送併辦。
    理  由
一、按本件被告鄭淵穎所犯係死刑、無期徒刑、最輕本刑為3 年
    以上有期徒刑以外之罪，其於準備程序就前揭被訴事實為有
    罪之陳述，經受命法官告知簡式審判程序之旨，並聽取其與
    公訴人之意見後，本院認無不得或不宜改依簡式審判程序進
    行之處，爰依刑事訴訟法第273 條之1 第1 項、第284 條之
    1 之規定，裁定本件由受命法官獨任進行簡式審判程序，合
    先敘明。
二、上揭事實，業據被告於本院審理中坦承不諱，且其於99年8
    月11日所採驗之尿液，經送往臺灣尖端先進生技股份有限公
    司以GC/MS 方法（氣相層析/ 質譜儀法）檢驗，結果確呈第
    一級毒品海洛因代謝後嗎啡及第二級毒品甲基安非他命之陽
    性反應，此有卷附該公司99年8 月25日出具濫用藥物檢驗報
    告、臺北市政府警察局偵辦毒品案件尿液檢體委驗單各1 紙
    在卷可稽（見99年度毒偵字第6409號卷第51、56頁），另扣
    案之白色粉末1 包（驗餘淨重0.2210公克），經送往交通部
    民用航空局航空醫務中心鑑定，檢出含有第一級毒品海洛因
    成分，有該中心於99年8 月23日出具之航藥鑑字第0995303
    號毒品鑑定書1 紙在卷可憑（見99年度毒偵字第6409號卷第
    60頁），足認被告自白與事實相符，洵堪採為論罪科刑之依
    據。
三、又毒品危害防制條例於92年7 月9 日修正公佈，自93年1 月
    9 日施行，其中第20條、第23條將施用毒品之刑事處遇程式
    ，區分為「初犯」及「5 年內再犯」、「5 年後再犯」。依
    其立法理由之說明：「初犯」，經觀察、勒戒或強制戒治後
    ，應為不起訴處分或不付審理之裁定；經觀察、勒戒或強制
    戒治執行完畢釋放後，「5 年內再犯」者，因其再犯率甚高
    ，原實施之觀察、勒戒及強制戒治既已無法收其實效，爰依
    法追訴或裁定交付審理。至於經觀察、勒戒或強制戒治執行
    完畢釋放後，「5 年後再犯」者，前所實施之觀察、勒戒或
    強制戒治已足以遮斷其施用毒品之毒癮，為期自新及協助其
    斷除毒癮，仍適用「初犯」規定，先經觀察、勒戒或強制戒
    治之程式。從而，依修正後之規定，僅限於「初犯」及「5
    年後再犯」二種情形，始應先經觀察、勒戒或強制戒治程式
    。倘被告於5 年內已再犯，經依法追訴處罰，縱其第三次（
    或第三次以上）再度施用毒品之時間，在初犯經觀察、勒戒
    或強制戒治執行完畢釋放5 年以後，已不合於「5 年後再犯
    」之規定，且因已於「5 年內再犯」，顯見其再犯率甚高，
    原實施觀察、勒戒或強制戒治，已無法收其實效，即應依該
    條例第10條處罰（最高法院97年度第5 次刑庭會議決議意旨
    參照）。被告既有如犯罪事實欄所示觀察、勒戒及論罪科刑
    之前科，此有臺灣高等法院被告前案紀錄表1 份附卷可參，
    是被告本次再犯施用毒品犯行，依上揭說明，顯非5 年後再
    犯，即無再行觀察、勒戒或強制戒治之必要，揆諸前揭說明
    ，仍應依法論科。
四、查海洛因及甲基安非他命分屬毒品危害防制條例第2 條第2
    項第1 款所規定之第一級毒品及同條項第2 款所規定之第二
    級毒品，核被告所為，係犯毒品危害防制條例第10條第1 項
    施用第一級毒品罪及同條第2 項施用第二級毒品罪。被告持
    有第一、二級毒品，復分別進而施用，其持有毒品之低度行
    為，應分別為施用第一、二級毒品之高度行為所吸收，均不
    另論罪。被告所犯上開2 罪，犯意各別，行為互殊，應予分
    論併罰。又被告有事實欄所列前揭犯罪前科紀錄，有臺灣高
    等法院被告前案紀錄表可稽，其受有期徒刑之執行完畢，5
    年以內故意再犯本件有期徒刑以上之罪，均應依刑法第47條
    第1 項之規定，論以累犯，並加重其刑。另臺灣板橋地方法
    院檢察署檢察官以99年度毒偵字第7606號移送併辦之事實，
    亦係被告於上開時、地，分別施用第一、二級毒品，與原起
    訴之事實相同，兩者為同一案件，本院自得併予審究。爰審
    酌被告前已因施用毒品案件經觀察、勒戒，並經判刑確定入
    監執行，業如上述，本應徹底戒除毒癮，不料其竟仍繼續施
    用毒品，顯見其並無戒除毒害之決心，本不宜寬貸，惟念其
    施用毒品乃自戕一己之身體健康，並具有病患性人格之特質
    ，反社會性之程度應屬較低，且犯後坦承犯行，態度尚佳等
    一切情狀，分別量處如主文所示之刑，並定其應執行之刑，
    以資懲儆。
五、扣案之白色粉末1 包（驗餘淨重0.2210公克），經鑑定結果
    確含第一級毒品海洛因成分，業如上述，應依毒品危害防制
    條例第18條第1 項前段規定沒收銷燬之，至鑑驗用罄部分，
    因已滅失，不再為沒收銷燬之諭知，併此敘明；另包裹上開
    海洛因之包裝袋1 個，係用於防止海洛因裸露、潮濕，便於
    攜帶施用，屬被告所有供其施用第一級毒品所用之物，業據
    被告供承在卷，爰依刑法第38條第1 項第2 款規定併予宣告
    沒收。
據上論斷，應依刑事訴訟法第273 條之1 第1 項、第299 條第1
項前段，毒品危害防制條例第10條第1 項、第2 項、第18條第1
項前段，刑法第11條、第47條第1 項、第51條第5 款、第38條第
1 項第2 款，判決如主文。
本案經檢察官張慶林到庭執行職務。
中    華    民    國    99    年    11    月    30    日
                  刑事第十一庭  法  官  錢衍蓁
上列正本證明與原本無異。
如不服本判決，應於判決送達後10日內敘明上訴理由，向本院提
出上訴狀 (應附繕本) ，上訴於臺灣高等法院。其未敘述上訴理
由者，應於上訴期間屆滿後20日內向本院補提理由書「切勿逕送
上級法院」。
                                書記官  劉靜慧
中    華    民    國    99    年    11    月    30    日
附錄本案論罪科刑法條全文：
毒品危害防制條例第10條
施用第一級毒品者，處6 月以上5 年以下有期徒刑。
施用第二級毒品者，處3 年以下有期徒刑。

司法院資訊處製作；財團法人民間司法改革基金會備份。
